臺灣基隆地方法院刑事判決　
111年度金訴字第8號
公  訴  人  臺灣基隆地方檢察署檢察官
被      告  古進興


上列被告因違反洗錢防制法案件，經檢察官提起公訴（110年度
偵字第5146號、第5315號、第7118號），本院判決如下：
    主    文
古進興幫助犯洗錢防制法第十四條第一項之洗錢罪，處有期徒刑
貳月，併科罰金新臺幣壹萬元，罰金如易服勞役，以新臺幣壹仟
元折算壹日。
    犯罪事實
一、古進興於民國110年5月中旬某日，透過網路欲辦理貸款，經
    對方告知需提供數個金融帳戶資料以假造財力證明，且所述
    貸款程序明顯異於常情，雖預見任意將金融帳戶提款卡及密
    碼（起訴書誤為存摺、提款卡及密碼）等物提供他人使用，
    該他人有可能以該帳戶作為收受、提領詐欺犯罪所得使用，
    他人提領後會產生遮斷資金流動軌跡以逃避國家追訴、處罰
    之效果，而幫助他人從事詐欺取財及洗錢犯罪，竟仍於不違
    背其本意之情形下，基於幫助他人詐欺取財及洗錢之不確定
    故意，於110年5月17日中午，前往基隆市七堵區工建路上之
    統一便利超商，將其原所開立且均幾無餘額之⒈玉山銀行帳
    號0000000000000號，⒉上海商業儲蓄銀行帳號000000000000
    00號，⒊台新國際商業銀行帳號00000000000000號帳戶提款
    卡，以交貨便店到店之方式，寄交予某不詳之人，並以通訊
    軟體LINE告知密碼。該不詳之人取得上開帳戶資料後，隨即
    轉交所屬之詐騙集團使用，該詐騙集團成員即意圖為自己不
    法之所有，分別於如附表所示之時間，以如附表所示之方式
    ，訛詐如附表所示之被害人，使各被害人陷於錯誤，而分別
    存入或轉入如附表所示金額之款項，至如附表所示之帳戶，
    並均旋遭提領一空，而以此方式幫助該詐騙集團詐欺取財及
    遮斷資金流動軌跡以逃避國家追訴、處罰。
二、案經王儷瑾訴由彰化縣警察局彰化分局、吳洛昀訴由基隆市
    警察局第三分局、林志宇訴由新北市政府警察局中和分局報
    告臺灣基隆地方檢察署檢察官偵查起訴。
    理    由
一、證據能力
    本判決以下所引用之證據，公訴人及被告古進興於本案言詞
    辯論終結前，均未爭執其證據能力，本院審酌該等證據作成
    或取得之狀況，並無非法或不當取證之情事，且無顯不可信
    之情況，復經本院於審判期日就上開證據依法進行調查、辯
    論，自均具有證據能力。
二、上揭犯罪事實，業據被告於本院審理時坦承不諱（本院卷第
    107頁），並經證人即告訴人王儷瑾、吳洛昀、林志宇、被
    害人王楊華於警詢證述屬實（110年度偵字第7118號卷第29
    至32頁，110年度偵字第5315號卷第9至12、17至18頁，110
    年度偵字第5146號卷第17至20頁），此外復有被告與徵求帳
    戶者之對話紀錄與臉書頁面、被告上開玉山銀行帳戶之存戶
    個人資料、交易明細、上開上海商業儲蓄銀行帳戶之客戶基
    本資料、帳戶交易明細查詢、上開台新國際商業銀行帳戶之
    交易明細、告訴人王儷瑾之存款單據、國泰世華銀行對帳單
    、彰化銀行帳戶存摺封面與內頁影本、告訴人吳洛昀之臺幣
    轉帳明細、告訴人林志宇之轉帳或存入明細、被害人王楊華
    之轉帳明細附卷可稽（110年度偵字第7118號卷第37、39、4
    3、115至117頁，110年度偵字第5315號卷第13至14、19、37
    、39至41頁，110年度偵字第5146號卷第45至46、49至50、5
    3、57至59、87至105頁），足認被告之自白與事實相符，堪
    以採信。本案犯罪事證明確，被告犯行洵堪認定，應依法論
    科。
三、論罪科刑
  ㈠按刑法上之幫助犯，係指以幫助之意思，對於正犯資以助力
    ，而未參與實施犯罪之行為者而言（最高法院49年台上字第
    77號判決要旨參照）。查被告將上開3帳戶之提款卡及密碼
    提供他人使用，容任他人以之作為詐欺取財及洗錢之犯罪工
    具，係基於幫助他人詐欺取財及洗錢之犯意，且所為提供帳
    戶之行為，係屬詐欺取財罪及洗錢罪構成要件以外之行為。
    是核被告所為，係犯刑法第30條第1項前段、第339條第1項
    之幫助詐欺取財罪，及刑法第30條第1項前段、洗錢防制法
    第14條第1項之幫助洗錢罪。
  ㈡被告係以一提供帳戶之幫助行為，幫助他人對告訴人王儷瑾
    、吳洛昀、林志宇、被害人王楊華實行詐欺，並同時觸犯上
    開2罪名，為想像競合犯，應依刑法第55條之規定，從一重
    之幫助洗錢罪處斷。
  ㈢被告於審判中自白幫助洗錢罪，應依洗錢防制法第16條第2項
    之規定減輕其刑。又被告係幫助犯，其惡性輕於正犯，爰依
    刑法第30條第2項之規定，按正犯之刑遞減輕之。
  ㈣爰審酌被告提供金融帳戶予他人作為詐欺取財及洗錢之工具
    ，造成犯罪偵查困難，亦使被害人求償無門，幕後犯罪人得
    以逍遙法外，對交易秩序、社會治安之危害非輕；惟念其犯
    後終能坦承犯行，尚知反省，兼衡其幫助詐欺及洗錢之金額
    、提供之帳戶數量、被害人人數，及其犯罪之動機、目的、
    手段，暨其自述教育程度國中肄業、家境貧困（本院卷第10
    3、108頁）等一切情狀，量處如主文所示之刑，並就罰金刑
    部分諭知易服勞役之折算標準，以資懲儆。
四、本件並無證據足認被告已有犯罪所得，爰不予宣告沒收或追
    徵犯罪所得，附此敘明。
本案經檢察官楊景舜、陳力平提起公訴，檢察官林姿妤到庭執行
職務。
中　　華　　民　　國　　111 　年　　3 　　月　　1 　　日
                  刑事第六庭  審判長法　官  劉桂金
　　　　　　　　　                  法  官  施又傑
　　　　　　　　　                  法  官  曾淑婷
以上正本證明與原本無異。
如不服本判決應於收受送達後20日內向本院提出上訴書狀，並應
敘述具體理由；其未敘述上訴理由者，應於上訴期間屆滿後20日
內向本院補提理由書(均須按他造當事人之人數附繕本)「切勿逕
送上級法院」。
中　　華　　民　　國　　111 　年　　3 　　月　　1 　　日
                                    書記官  陳柏宏
附錄法條：
中華民國刑法第30條
（幫助犯及其處罰）
幫助他人實行犯罪行為者，為幫助犯。雖他人不知幫助之情者，
亦同。
幫助犯之處罰，得按正犯之刑減輕之。
中華民國刑法第339條
（普通詐欺罪）
意圖為自己或第三人不法之所有，以詐術使人將本人或第三人之
物交付者，處5年以下有期徒刑、拘役或科或併科50萬元以下罰
金。
以前項方法得財產上不法之利益或使第三人得之者，亦同。
前二項之未遂犯罰之。
洗錢防制法第14條
有第二條各款所列洗錢行為者，處7年以下有期徒刑，併科新臺
幣5百萬元以下罰金。
前項之未遂犯罰之。
前二項情形，不得科以超過其特定犯罪所定最重本刑之刑。
附表：
編號 被害人      詐騙方式 存入或轉帳時間 存入或轉帳金額 存入或轉入帳戶 1 王儷瑾 （提出告訴） 於110年5月19日16時許，假冒宮賞藝術大飯店客服人員名義，撥打電話予王儷瑾，誆稱因王儷瑾訂房後退訂，需依指示操作方能退款云云，致王儷瑾陷於錯誤，而依指示存款或轉帳 110年5月19日17時42分  110年5月19日17時53分   110年5月19日17時54分  29985元   19789元 （另有手續費15元）  16018元   玉山銀行帳戶   玉山銀行帳戶    玉山銀行帳戶  2 吳洛昀 （提出告訴） 於110年5月19日17時33分起，陸續假冒飯店客服人員、銀行人員名義，撥打電話予吳洛昀，誆稱吳洛昀之訂房因工作人員疏失變成團體訂房，需依指示操作取消云云，致吳洛昀陷於錯誤，而依指示轉帳 110年5月19日18時5分  110年5月19日18時9分 49987元   34123元 玉山銀行帳戶   玉山銀行帳戶 3 林志宇（提出告訴）  於110年5月19日17時43分起，陸續假冒華視空中進修學院客服人員、銀行人員名義，撥打電話予林志宇，誆稱林志宇先前購書因後端人員操作疏失，訂單設成連續購買，需依指示操作取消云云，致林志宇陷於錯誤，而依指示轉帳或存款 110年5月19日18時22分  110年5月19日19時16分  110年5月19日19時22分 99988元   29985元 （另有手續費15元） 29985元 （另有手續費15元） 上海商業儲蓄帳戶  台新國際商業銀行帳戶  上海商業儲蓄銀行帳戶 4 王楊華  於110年5月19日20時22分起，陸續假冒臉書商家、銀行人員名義，撥打電話予王楊華，誆稱王楊華先前在臉書購物，因商家貼錯條碼，將遭連續扣款12期，需依指示操作解除云云，致王楊華陷於錯誤，而依指示轉帳 110年5月19日20時57分  110年5月19日21時2分 49985元   49985元 台新銀行帳戶  台新銀行帳戶